臺灣臺北地方法院刑事判決　　　　　　　　　　　　　　九十年度易字第五四七號
　　公　訴　人　臺灣臺北地方法院檢察署檢察官
　　被　　　告　丁○○
　　　　　　　　辛○○
　　右　一　人
　　選任辯護人　林廷隆律師
右列被告因過失致死案件，經檢察官提起公訴（八十九年度偵字第七八五三號），本
院判決如左：
    主  文
丁○○、辛○○因過失致人於死，各處有期徒刑陸月，如易科罰金均以佰元折算壹
日。
    事  實
一、丁○○、辛○○及王坤城三人原均係設於台北市○○路○段一五０巷四０一弄二
    之一號之明達水電工程公司之員工，於民國八十九年一月二十一日晚上八時三十
    分許，三人先後前往台北市○○○路一四五號之己○○住處，參加其公司客戶己○○所舉辦之尾牙宴。嗣因辛○○不勝酒力而先行前往公司所有之車號ＣＲ－六
    ０八七號工程車內休息，迄至晚上十時許，王坤城及丁○○二人因宴畢而欲駕車
    返家，適因王坤城及辛○○二人均有醉意，乃由丁○○負責駕駛該工程車，另辛○○及王坤城則分別坐於該車前座中間及右側靠窗位置而一同離去。迨車行至台
    北市○○區○○路附近，丁○○因見辛○○熟睡，乃欲作弄辛○○，遂出手撫摸
    辛○○之生殖器，引起辛○○不悅並出手回擋，丁○○隨即動怒而將車停靠路旁
    ，並以手勒住辛○○之頸部，且持其自王坤城身上所取得之剪線鉗敲打辛○○腳
    板，辛○○乃出手將丁○○之臉部向前推開，並以雙腳置於前座儀表板上出風口
    處用力掙脫，值其二人於車內發生扭打之際，渠等明知王坤城係坐於該車右側靠
    窗位置，倘於車內出手毆打對方，本應注意車內空間狹小而避免波及同車人員，
    詎其二人能注意竟均疏未注意，貿然於車內扭打而傷及王坤城，致王坤城受有頭
    部外傷併兩顳部挫傷與腦水腫、左頸部擦傷等傷害，並造成其第一頸椎脫臼合併
    缺養性腦症中樞性衰竭，嗣於同日晚上十一時許，經送台北醫學院附設醫院進行
    急救，延至同年四月二十三日（起訴書誤載為同年四月二十六日）上午七時五十
    分許，因缺氧性腦症併發支氣管肺泡性肺炎及腦膜炎敗血性休克而宣告不治死亡
    。
二、案經被害人王坤城之配偶甲○○告訴及台北市政府警察局移送台灣台北地方法院
    檢察署檢察官偵查起訴。
    理  由
一、訊據被告丁○○及辛○○二人固不否認有於上開時地與被害人王坤城一同乘車離
    去，並於途中二人發生爭執互毆，嗣將被害人王坤城送醫後卻不治死亡等事實，
    然均矢口否認有何過失致死之犯行，均辯稱：並不知道被害人王坤城係如何受傷
    云云。經查：被害人王坤城於八十九年一月二十一日送醫急救時，確曾受有頭部
    外傷併兩顳部挫傷與腦水腫、左頸部擦傷等傷害，業經證人即急救醫師乙○○及
    護士壬○○分別於偵查及本院審理中證述在卷，並有台北醫學大學附設醫院九十
    年四月二日校附醫歷字第０八五五號函所檢送之病歷及照片在卷可稽，復有台北
    醫學院附設醫院八十九年一月二十四日所出具之診斷證明書在卷可參；又被害人
    王坤城於八十九年四月二十三日上午七時五十分許，因頸椎脫臼合併缺氧性腦症
    併發支氣管肺泡性肺炎及腦膜炎敗血性休克而宣告不治死亡，業經台灣台北地方
    法院檢察署檢察官督同法醫師相驗無訛，並有相驗屍體證明書、驗斷書及勘驗筆
    錄在卷可按；而被害人王坤城係因第一頸椎脫臼合併缺養性腦症中樞性衰竭，再
    加上長期住院，併發支氣管肺泡性肺炎及腦膜腦炎而敗血性休克死亡，此有法務
    部法醫研究所八十九年六月二日法醫所八九理字第九六四號函及所檢附之鑑定書
    及八十九年十月二十六日法醫所八九理字第一九五二號函在卷可參。然依上開鑑
    定書所記載有關被害人王坤城死因之看法，雖係認其有過一個外力甩動力量造成
    的頸椎脫臼，是由打擊或推致摔倒所造成已難以推證；而證人戊○○於本院九十
    年七月十九日調查中雖證稱：「（問：整個宴會的過程王坤城有無摔倒過？）沒
    有，他們來的時候親戚走的沒剩一半，後來我們就併桌並且喊拳，我們的地不是
    很平，王坤城差一點快摔倒，我把他扶住，所以他沒有摔到地上，因為我們看到
    他喝的差不多了，不敢讓他再喝，所以就將酒瓶裝水讓他喝，在我們將他扶到車
    上的過程中王坤城並沒有摔倒過。」等語，且證人己○○於同日調查中亦證稱：
    「（問：王坤城席間有無跌倒？）因為椅子有點滑，屁股有著地，身體及頭部都
    沒有碰到地上，當時他自己爬起來。」等語，惟依渠等所為之上開陳述，尚難認
    被害人王坤城當日確曾因跌倒而受有如事實欄所示之傷勢；又證人乙○○於八十
    九年十二月二日偵查中證稱：「（問：跌倒有無可能造成頸椎脫臼？）有可能，
    但通常伴隨頭部外傷如前額或後枕部或頭頂及頸部外傷（如上吊）」、「（問：
    從外觀看顳部輕微浮腫有無可能是跌倒？）可能性較小，因跌倒時會撞到的，通
    常是突出部位，如額頭、顴部、枕部及頭頂。顳部傷害比較可能是外力造成，如
    棒球、拳頭。」等語，徵諸被害人王坤城於送醫急救時所受傷之部位，足認其所
    受傷勢顯非自行跌倒所致。次查，被告丁○○及辛○○於八十九年一月二十一日
    確於前開車輛內發生爭執並發生肢體衝突等情，業經其二人自承在卷；而被告丁○○於八十九年三月二十二日警訊中復供稱：「（問：為何王坤城經台北醫學院
    醫師診斷開立證明單上記載其到院前死亡，頭部外傷併兩顳部挫傷、腦水腫、左
    頸部擦傷等，你說沒有毆打王坤城那他身上之傷何來呢？）可能是我和辛○○二
    人在車內拉扯扭打時不小心打到他及壓到他之情形我也記不清楚。」等語，雖其
    嗣於本院審理中翻異前詞，然被告丁○○上開警訊筆錄係採一問一答作成，並經
    其親自簽名在卷，且其係身心健全之成年人，倘無上開情事自無於警訊中陳述而
    自陷於不利之地位；況其於警訊中所為之陳述，距事實發生之時較近，記憶當更
    為清晰，且甫經通知到案說明，較少權衡利害得失、受他人干預或相互勾串供詞
    ，比之事後翻異之言，理應更為可採，在無其他事證可證明嗣後翻異之詞與事實
    更為相符時，自不得任意捨棄其初供不採；徵諸證人乙○○於本院九十年五月二
    十四日調查中證稱：「‧‧‧當時他在右顳部近眼角的地方有外傷，那部分還有
    血跡，傷痕大概一公分左右，右顳部的傷口應該可判斷是挫傷，可能是鈍器所傷
    ，拳頭也有可能造成這種傷口，‧‧‧」等語，另於本院九十年九月二十六日調
    查中證稱：「（問：現場觀察看到病患顳部外傷可能是什麼情況造成？）可能是
    撞擊造成，至於頸部的勒痕是細條狀。」、「（問：撞擊有可能是何種撞擊造成
    ？）用拳頭或鈍器都有可能，其右頭部有一個小傷口，傷口也有血跡，但是鈍器
    也有可能造成傷口。」等語，是依被告丁○○前開之供述，足認其與被告辛○○
    確有於扭打之際誤傷被害人王坤城之情事。又上開車輛之車寬為一六九‧五公分
    ，此有證人庚○○所提供之汽車新領牌照登記書在卷可參；徵諸被告丁○○於本
    院九十年四月十一日調查中自承上開車輛之座位尚不及其身高等語，而當日車內
    共計搭載三名成人等情，足見其車內空間狹小之程度，是被告丁○○及辛○○於
    車內發生扭打之際，本負有避免波及同車人員之義務，並應注意車內人員之安全
    ，渠等於能注意之情形下疏未為適當之預防，則渠等所為自難謂無過失可言。又
    證人丙○○於本院九十年十二月六日調查中證稱：「（問：多大的外力可造成第
    一頸椎脫臼？）外力要牽涉到死者個體狀況，如果個體有喝酒狀況可能比一般的
    情況更容易造成脫臼情況，所以不知道個體的情況如何，所以沒有辦法作判定，
    且本件當初送醫時，並沒有作酒精濃度的測試。」、「（問：從病歷表看出被害
    人右側顳部浮腫現象，是否與第一頸椎脫臼有無關係？）顳部打擊須有證據才能
    說，如果個體的情況是一般的情形，顳部可能會出現像出血現象才有可能造成第
    一頸椎脫臼，但是如果個體是喝酒的情形，雖然只是小小的浮腫情況，也有可能
    造成頸椎脫臼，因個體情況的差異會造成能承受力道不同，造成顳部情況也不同
    。」、「（問：本案坐在駕駛座左側或中間座位的人因為扭打，不小心揮擊坐在
    最右側的死者頭部或身體，是否可能造成頸椎脫臼？）在有限的空間，有可能斜
    後甩也有可能造成頸椎脫臼，且如果客體喝酒雖力量很小都有可能變成很大的力
    量。」、「（問：哪些外力的原因可能造成第一頸椎脫臼？）就車子內的情況，
    第一是車子緊急煞車的前後甩動，第二就是車禍的正面撞擊，第三就是比較不常
    見的由外力從側面撞擊車輛，造成斜後甩動，喝酒的情況是比較不常見的，但是
    偶爾會看到，至於在車內打架也有可能造成，只是這是一般不常見的情況。」等
    語，參諸被害人王坤城送醫時即受有前開傷害，然其自離開證人己○○家中至送
    醫急救時止，除被告二人外並無其他人曾與之接觸或發生毆打情事，足見被告丁○○及辛○○之上開過失行為與被害人王坤城之死亡間顯有相當之因果關係。是
    被告丁○○及辛○○上開所辯，均屬事後卸責之詞，不足採信。本件事證明確，
    渠等犯行均堪認定，應予依法論科。
二、核被告丁○○、辛○○所為分別係犯刑法第二百七十六條第一項之過失致死罪。
    爰審酌被告辛○○未曾受有期徒刑以上刑之宣告，此有台灣高等法院檢察署刑案
    紀錄簡覆表在卷可稽，其與被告丁○○分別因上開疏失而致被害人王坤城死亡，
    迄今均未與被害人之家屬達成和解，且於犯罪後猶狡詞卸責，及其犯罪之動機、
    目的、手段、品行、智識程度、所生危害等一切情狀，分別量處如主文所示之刑
    ，並均諭知易科罰金之折算標準。
三、扣案之剪線鉗一支，並無證據證明為供犯罪所用之物，爰不另為沒收之諭知。
據上論斷，應依刑事訴訟法第二百九十九條第一項前段，刑法第二百七十六條第一項
、第四十一條第一項，罰金罰鍰提高標準條例第一項前段、第二項，判決如主文。
本案經檢察官張安箴到庭執行職務。
中    華    民    國      九十一      年      四      月      十二      日
                                      臺灣臺北地方法院刑事第九庭
                                            法  官  黃雅君
右正本證明與原本無異。
如不服本判決，應於判決送達後十日內向本院提出上訴狀(應抄附繕本)。告訴人
或被害人如對於本判決不服者，應具備理由請求檢察官上訴，其上訴期間之計算
係以檢察官收受判決正本之日期為準。
                                            書記官  陳怡如
中    華    民    國      九十一      年      五      月        九      日
附錄本案論罪科刑法條：
刑法第二百七十六條
一因過失致人於死者，處二年以下有期徒刑、拘役或二千元以下罰金。
二從事業務之人，因業務上之過失犯前項之罪者，處五年以下有期徒刑或拘役，得併
 科三千元以下罰金。
